【裁判字號】    98,消債更,720
【裁判日期】    980526
【裁判案由】    聲請更生程序
【裁判全文】
臺灣高雄地方法院民事裁定           98年度消債更字第720號
聲  請  人  甲○○
代  理  人  乙○○律師
上列當事人因消費者債務清理條例事件聲請更生，本院裁定如下
：
    主  文
聲請駁回。
聲請費用由聲請人負擔。
    理  由
一、聲請意旨略以：聲請人即債務人前與金融機構因訂定消費借
    貸、信用卡等契約，迄今已積欠如附表一所示無擔保債務，
    惟因無法清償乃前於民國95年9 月15日，依金融主管機關協
    調成立之中華民國銀行公會會員辦理消費金融案件無擔保債
    務協商機制，與如附表一所示之最大債權銀行國泰世華銀行
    達成分期還款協議，同意自95年10月起，以分108 期，年利
    率6 ％，每月應償還新台幣（下同）19,056元之方式，償還
    債務。惟因聲請人95、96年月入4 萬多元，目前每月收入驟
    減為2 萬多元，除須繳納前開協商金額外，尚需扶養其母、
    配偶及子女，另尚需負擔其弟之學雜費，因此無法依約協議
    還款而毀諾，且因協商當時附表二所示之合作金庫商業銀行
    未參與協商，聲請人乃以書面再向最大債權金融機構國泰世
    華銀行請求共同協商債務清償方案，惟協商不成立，且無力
    清償債務，爰依法聲請更生等語。
二、按，「債務人不能清償債務或有不能清償之虞者，得依本條
    例所定更生程序，清理其債務」；「債務人無擔保或無優先
    權之債務總額未逾新台幣1,200 萬元者，於法院裁定開始清
    算程序或宣告破產前，得向法院聲請更生。」；「債務人與
    金融機構協商成立者，不得聲請更生或清算。但因不可歸責
    於己之事由，致履行顯有重大困難者，不在此限。」、「本
    條例施行前，債務人依金融主管機關協調成立之中華民國銀
    行公會會員，辦理消費金融案件無擔保債務協商機制與金融
    機構成立之協商，準用前項之規定。」，消費者債務清理條
    例第3 條、第42條第1 項、第151 條第5 項、第6 項分別定
    有明文。惟債務人若前依債務協商機制於95年間與金融機構
    達成協商，嗣又將未於95年間與金融機構協商之債務，於聲
    請本次更生前，與95年間與金融機構協商之債務，一併再向
    金融機構聲請協商，而遭金融機構拒絕協商者，則不受消債
    條例第151 條第5 項、第6 項之規定限制，惟仍應依法審酌
    聲請人是否有「不能清償債務」或「不能清償債務之虞」，
    合先敘明。
三、經查：
  (一)聲請人主張現仍積欠附表所示債權人共計1,719,708 元債務
    ，而聲請人曾於95年9 月15日，依金融主管機關協調成立之
    中華民國銀行公會會員辦理消費金融案件無擔保債務協商機
    制與附表一之債權人達成分期還款協議，同意自95年10月起
    ，分108 期，利率6 ％，以每月繳納19,056元方式償還；惟
    因有附表二所示之合作金庫商業銀行未參與時之協商，聲請
    人乃依消費者債務清理條例規定，向最大債權國泰世華銀行
    申請協商後，惟仍遭該銀行以聲請人前曾參與前置協商成立
    或銀行公會協商機制成立而退件致協商不成立等情，有債權
    人清冊、協議書、無擔保債務還款計劃各1 份、前置協商退
    件通知函在卷可稽（見本院卷第11頁、第67頁至第69頁、第
    37頁），經核並無不合，信屬真實，又揆諸前揭說明，本件
    更生之聲請即應審酌聲請人是否有不能清償債務或不能清償
    之虞之情形。
  (二)聲請人於95年9 月與附表一所示之債權人達成還款協議時，
    其每月平均收入為39,880元；而於96年每月平均收入為46,0
    05元（計算式＝478,562 元÷12個月；552,061 元÷12個月
    ，元以下四捨五入），此有聲請人提出之95、96年度全國財
    產稅總歸戶財產查詢清單所得資料可稽（見本院卷第15至第
    16頁），聲請人亦不否認於95、96年度之薪資達4 萬多元（
    見本院卷第5 頁），故聲請人於95年、96年度之每月薪資收
    入為4 萬元以上，堪以認定。而聲請人係於95年9 月協商後
    ，僅繳款3 期，即於96年初即毀諾，此有帳戶明細可稽（見
    本院卷第70頁），斯時聲請人之薪資並未有何銳減，聲請人
    陳稱係因收入驟減為2 萬多元，始致毀諾，顯屬不實。
  (三)再聲請人雖主張其目前收入已減為2 萬多元等語，並提出存
    摺明細為證。惟查，由卷附勞工保險被保險人投保資料表所
    示，聲請人於97年10月27日投保薪資為31,800元，並非僅有
    2 萬多元，所陳收入僅為2 萬多元云云，已非無疑。復依聲
    請人自行提出現今任職單位給付薪資之帳戶明細觀之，其於
    97年12月及98年1 月薪資係分次給付，收入總額分別為35,9
    98元、49,437元（見本院卷第18頁、第19頁、第44頁），易
    言之，其每月收入至少應有35,000以上。故聲請人所陳目前
    收入減為2 萬多元云云，尚難採信。
  (四)又聲請人主張其每月須支出汽油費用1,000 元、房屋租賃租
    金3,000 元、生活費用6,000 元等語，並提出聲請前2 年內
    訂立之房屋租賃契約書為證（見本院卷第54頁），然查該租
    屋地點為高雄縣鳥松鄉○○街56號，核非聲請人之戶籍地址
    及居住地址，故該承租地點既非供聲請人居住之用，難認係
    日常必要生活費用。又聲請人既已負巨額負債，其生活標準
    應予以壓縮至最低標準，始符公允，自應依內政部於公告之
    98年度臺灣省低收入戶最低生活費，以每人每月9,660 元計
    算聲請人之基本生活費，始屬合理。另聲請人主張須扶養其
    母及1 名子女，已提出上開之戶籍謄本及綜合所得稅各類所
    得資料清單及財產歸屬資料清單為證，尚堪採信。而其母之
    扶養義務人包括聲請人在內共3 人，其子之扶養義務人包括
    聲請人在內共2 人，故其扶養費支出應為3,220 元、4,830
    元（計算式＝9,660 ÷3 ＝3,220 ，9,660 ÷2 ＝4,83 0元
    以下四捨五入），始屬合理。
  (五)另聲請人主張其須扶養其配偶及負擔其弟即第三人沙富平學
    雜費，並提出戶籍謄本為證（見本院卷第6 頁至第7 頁）。
    惟查，聲請人之配偶固屬越南人，然其配偶既與聲請人結婚
    並已生子，應已取得居留權，其既有居留權即得工作，並無
    須申請工作證始可工作，聲請人既未證明其配偶有何不能工
    作及無謀生能力，徒以其配偶無工作證為由，主張須由聲請
    人扶養，自無可採。又聲請人之弟沙富平業已成年並有工作
    收入，有戶籍謄本及95及96年度稅務電子閘門財產所得調件
    明細表在卷可稽（見本院卷第6 頁至第7 頁、第91頁至第92
    頁），當無由聲請人負擔學雜費之必要，聲請人此部份之主
    張，亦不足採。
  (六)如以聲請人目前每月約有35,000元以上之收入（如併計年度
    年終獎金應更不止於此），扣除前開個人基本生活費用9,66
    0 元、扶養費3,220 元、4,830 元後，既尚有17,290元以上
    可供清償債務。而本院依職權審認聲請人債務雖高達1,719,
    708 元，惟以上開每月可供償還額17,290元計算，該債務係
    約為償還額之99倍，應約於8 至9 年間即可清償完畢；亦即
    聲請人應在未來相當期限內可逐步將債務清償完畢，難認有
    不能清償債務或不能清償之虞之情事。繼以聲請人37 歲 之
    年齡，距法定退休年齡尚有二十餘年，縱上開債務於其尋求
    個別協商時有加計法定利息，亦難認確有不能清償債務之虞
    ，自難認具備更生之要件。
四、綜上所述，本件聲請人依現有收入，扣除生活支出後，難認
    有不能清償債務或有不能清償之虞之情，應屬聲請更生之要
    件不備，且又無從補正，依首揭條文之意旨，自應駁回其更
    生之聲請，爰裁定如主文。
五、依消費者債務清理條例第11條第1 項、第8 條前段，裁定如
    主文。
中    華    民    國    98    年    5     月    26    日
                  民事第四庭  法    官  楊淑珍
上為正本係照原本作成
如不服本裁定，應於裁定送達後10日內，以書狀向本院提出抗告
，並繳納抗告費新臺幣1千元
中    華    民    國    98    年    5     月    26    日
                              書 記 官  吳良美
附表一：
┌──┬────────────┬────────┬────────┐
│編號│債權人                  │金額（新臺幣）  │債權之發生原因  │
├──┼────────────┼────────┼────────┤
│一  │國泰世華商業銀行        │  273,000元     │消費借貸        │
├──┼────────────┼────────┼────────┤
│二  │渣打國際商業銀行        │  177,000元     │消費借貸        │
├──┼────────────┼────────┼────────┤
│三  │匯豐銀行（原中華銀行）  │   54,000元     │消費借貸        │
├──┼────────────┼────────┼────────┤
│四  │萬泰銀行                │  212,000元     │消費貸款        │
├──┼────────────┼────────┼────────┤
│五  │台新銀行                │  259,000元     │消費借貸        │
├──┼────────────┼────────┼────────┤
│六  │國泰世華銀行            │  277,560元     │信用卡          │
├──┼────────────┼────────┼────────┤
│七  │渣打國際商業銀行        │   78,003元     │信用卡          │
├──┼────────────┼────────┼────────┤
│八  │中國信託銀行            │      804元     │信用卡          │
├──┼────────────┼────────┼────────┤
│九  │永豐信用卡公司          │   77,733元     │信用卡          │
├──┼────────────┼────────┼────────┤
│十  │友邦信用卡公司          │  137,236元     │信用卡          │
├──┼────────────┼────────┼────────┤
│十一│美國運通信用卡          │  58,372元      │信用卡          │
├──┴────────────┴────────┴────────┤
│合計 ：1,604,708 元                                               │
└─────────────────────────────────┘
附表二：
┌──┬────────────┬────────┬────────┐
│編號│債權人                  │金額（新臺幣）  │債權之發生原因  │
├──┼────────────┼────────┼────────┤
│一  │合作金庫商業銀行        │ 115,000 元     │擔保借貸        │
├──┴────────────┴────────┴────────┤
│合計 ：115,000 元                                                 │
└─────────────────────────────────┘


司法院資訊處製作；財團法人民間司法改革基金會備份。
